臺灣桃園地方法院民事裁定               100年度抗字第80號
抗  告  人  張雄
相  對  人  吳姈華
上列抗告人因與相對人間本票裁定事件，對於中華民國100年5月
27日本院簡易庭100年度司票字第2120號裁定提起抗告，本院裁
定如下：
    主  文
抗告駁回。
抗告程序費用新台幣壹仟元由抗告人負擔。
    理  由
一、本件抗告意旨略以：相對人所執原裁定所示之本票9 紙（下
    稱系爭本票），依票載到期日，均已罹於本票之3 年請求時
    效，相對人於時效完成後始提出系爭本票為本票裁定之聲請
    ，抗告人自得為時效抗辯，拒絕給付，原裁定不察，遽就系
    爭本票作成本票裁定，顯有不當，爰於法定期間內提起抗告
    ，求為廢棄原裁定等語。
二、按執票人向本票發票人行使追索權時，得聲請法院裁定後強
    制執行，票據法第123 條定有明文。且按票據法第5 條第1
    項之規定，在票據上簽名者，依票上所載文義負責。本票執
    票人依上開法條之規定，聲請法院裁定及抗告法院之裁定，
    法院僅依非訟事件程序以審查強制執行許可與否，並無確定
    實體上法律關係存否之效力，如發票人就票據債務之存否有
    爭執時，應由發票人提起確認之訴，以資解決，最高法院56
    年台抗字第714 號、57年台抗字第76號著有判例可資參照。
    又本票准許強制執行之裁定，屬不經言詞辯論之非訟事件裁
    定，若抗告人提出時效抗辯，法院即就時效消滅事由是否具
    備逕為審酌，則相對人縱有時效中斷事由亦不及主張，恐礙
    其防禦之實施，是為裁定之法院應僅得就本票為形式上審查
    ，縱本票已罹於時效，為裁定之法院亦無從審酌屬於實體上
    法律關係之時效消滅事由（參照最高法院83年度台抗字第22
    7 號民事裁定、臺灣高等法院暨所屬法院99年法律座談會民
    事類提案第14號之研討結果）。經查，相對人提出之系爭本
    票，具備表明其為本票及無條件擔任支付之文字，並已記載
    發票人、發票日、到期日、發票地及票面金額，則原裁定予
    以准許，形式上審查即無不合。至於抗告人上揭所稱系爭本
    票已罹於時效等語，乃屬抗告人與相對人間就系爭本票實體
    上法律關係之爭執。本件形式審查原裁定無違法，抗告人與
    相對人間實體上法律關係之爭執，自應依首揭法律規定及最
    高法院判例意旨另行提起訴訟，以資解決，並非本件非訟程
    序所得審究。從而，本件抗告為無理由，應予駁回。
三、據上論結，本件抗告為無理由，依非訟事件法第46條、第21
    條第2 項、第24條第1 項，民事訴訟法第495 條之1 第1 項
    、第449 條第1 項、第78條，裁定如主文。
中    華    民    國  100     年    7     月     4    日
                  民事第二庭  審判長法  官  劉克聖
                                    法  官  張金柱
                                    法  官  楊晴翔
以上正本係按原本作成。
本裁定除以適用法規顯有錯誤為理由，不得再抗告；如提再抗告
，應於收受後送達10日內委任律師為代理人向本院提出再抗告狀
，並繳納再抗告費新台幣1,000 元。
中    華    民    國   100    年    7     月    7     日
                                    書記官  黃盈菁